臺灣高等法院臺南分院刑事裁定
                                     108年度聲再字第78號
聲  請  人  林建利
即受判決人          
上列聲請人因妨害名譽等案件，對於本院107 年度上易字第542
、557 號中華民國107 年11月7 日確定判決（原審案號：臺灣雲
林地方法院106 年度易字第1127號、107 年度易字第166 號；起
訴案號：臺灣雲林地方檢察署106 年度偵字第3541、4140號、10
5 年度偵字第4334號），聲請再審，本院裁定如下：
    主  文
再審之聲請駁回。
    理  由
一、聲請再審意旨略稱：
  ㈠原確定判決書第21頁第5 段「被告自100 年起即陸續恐嚇騷
    擾告訴人，期間已逾5 年」，此論述所憑之證言與事實有所
    出入，有虛偽成份，被告只寄信給林○慧，內容包含請求復
    合、求救與抱怨，多封信寄出都沒有收到任何回應，期間並
    無與告訴人有所聯絡，所有信件是被告誤以為電子信箱被林
    ○慧封鎖，發洩情緒、誤寄給林○慧，而非寄給告訴人。是告
    訴人拿林○慧之所收到的信件當事證，嫁禍被告，其新事實
    與原審和告訴人所言不同，其足讓受有罪判決之被告應受更
    輕於原判決之處分。加上被告上網留言是要對外求助，而非
    誹謗告訴人，且原審認為被告有立即施以監護處分之當下至
    實際執行日，時間長達2 年，被告亦未再犯，故可認定被告
    無再犯風險，無施以監護3 年之必要，被告家中還有年邁雙
    親無人照料，故聲請再審，被告病情改善、無精神病，可終
    止治療及監護，能辨識行為對與否，但被告被監護於高雄市
    立凱旋醫院，院方都施以監護期滿才能出院，與判決書所示
    可提前免除執行不同。林○慧電子信箱帳號00000000,000000
    000，請查明原審證據來源是來自林○慧，而非告訴人，故不
    合乎法令。
  ㈡台北市立○○醫院電子客服信箱是封閉系統，非公開平台，被
    告寄信是為救助、解決告訴人對被告造成的痛苦，而非誹謗
    ，更無散佈於眾之意圖，原審所憑之檢方證據、證言與新
    事實不符，被告應受輕於原判決之刑責。另被告視為家人的
    狗兒，因林○慧及家人帶走而未告知被告，被告以為狗兒失
    蹤而傷心不已，被告也因告訴人而自殘斷手，種種悲慘，都
    與告訴人有關，被告所言非假，故聲請再審。
二、按刑事訴訟法第420 條第1 項第6 款原規定：「因發現確實
    之新證據，足認受有罪判決之人應受無罪、免訴、免刑或輕
    於原判決所認罪名之判決者」，作為得聲請再審原因之一項
    類型，司法實務上認為該證據，必須兼具新穎性（又稱新規
    性或嶄新性）及明確性（又稱確實性）二種要件，始克相當
    。晚近修正改為「因發現新事實、新證據，單獨或與先前之
    證據綜合判斷」，並增定第3 項為：「第1 項第6 款之新事
    實或新證據，指判決確定前已存在或成立而未及調查斟酌，
    及判決確定後始存在或成立之事實、證據。」放寬其條件限
    制，承認「罪證有疑、利歸被告」原則，並非祇存在法院一
    般審判之中，而於判決確定後之聲請再審，仍有適用，不再
    刻意要求受判決人（被告）與事證間關係之新穎性，而應著
    重於事證和法院間之關係，亦即祇要事證具有明確性，不管
    其出現係在判決確定之前或之後，亦無論係單獨（例如不在
    場證明、頂替證據、新鑑定報告或方法），或結合先前已經
    存在卷內之各項證據資料，予以綜合判斷，若因此能產生合
    理之懷疑，而有足以推翻原確定判決所認事實之蓋然性，即
    已該當。申言之，各項新、舊證據綜合判斷結果，不以獲致
    原確定判決所認定之犯罪事實，應是不存在或較輕微之確實
    心證為必要，而僅以基於合理、正當之理由，懷疑原已確認
    之犯罪事實並不實在，可能影響判決之結果或本旨為已足。
    縱然如此，不必至鐵定翻案、毫無疑問之程度；但反面言之
    ，倘無法產生合理懷疑，不足以動搖原確定判決所認定之事
    實者，仍非法之所許。至於事證是否符合明確性之法定要件
    ，其認定當受客觀存在之經驗法則、論理法則所支配（最高
    法院104 年度台抗字第125 號刑事裁定意旨參照）。又上開
    所指之「新事實」或「新證據」仍須以作成確定判決之原審
    法院未及調查、斟酌者為限；判決確定後始存在或成立之事
    實、證據固不待言，如受判決人提出者為判決確定前已存在
    或成立之事實、證據，但該等事實、證據在判決確定前已業
    由原審法院本於職權或依當事人之聲請或提出，在審判程序
    中詳為調查之提示、辯論，則原審法院就該等業經調查斟酌
    之事實、證據，無論最終在確定判決中已本於自由心證論述
    其取捨判斷之理由；抑或捨棄不採卻未敘明其捨棄之理由而
    有漏未審酌之情事，終究並非修正後新增訂刑事訴訟法第42
    0 條第3 項規定所指「未及調查斟酌」之情形，該等事實、
    證據仍非上開所謂之「新事實」或「新證據」（最高法院10
    4 年度台抗字第425 號刑事裁定意旨參照）。
三、經查：
  ㈠本件聲請人即受判決人（下稱聲請人）因妨害名譽等案件，
    經第一審即臺灣雲林地方法院以106 年度易字第1127號、10
    7 年度易字第166 號判決，分別判處：⑴拘役20日，如易科
    罰金，以新臺幣（下同）1,000 元折算1 日，並應於刑之執
    行前，令入相當處所，施以監護3 年。⑵拘役30日，如易科
    罰金，以1,000 元折算1 日；又犯散佈文字誹謗罪，處拘役
    55日，如易科罰金，以1,000 元折算1 日。應執行拘役70日
    ，如易科罰金，以1,000 元折算1 日。並應於刑之執行前，
    令入相關處所，施以監護3 年。聲請人不服提起上訴，經本
    院以107 年度上易字第542 、557 號駁回上訴，並就恐嚇危
    害安全罪1 罪及散布文字誹謗罪2 罪，所各處之刑及監護處
    分，定其應執行刑為拘役85日，如易科罰金，以1,000 元折
    算1 日，並應於刑之執行前，令入相當處所，施以監護3 年
    。而聲請人所犯恐嚇危害安全罪及散布文字誹謗罪核屬刑事
    訴訟法第376 條不得上訴於第三審法院之案件，全案遂告確
    定，依刑事訴訟法第426 條第1 項規定，本院自屬再審之管
    轄法院，合先敘明。
  ㈡本件原確定判決綜合聲請人之陳述、證人即告訴人林○傑於警
    偵中之指訴、證人林○慧於偵查中之證述，及電子信件列印
    本、○○○○網站留言板列印本、○○心理治療所留言板列印本、
    ○○大學輔導與諮商碩/ 博士班臉書粉絲團專頁留言列印本、
    ○○醫院網站電子信件列印本各1 份、聲請人於106 年5 月3 
    日在某心理師網站留言之網站截圖影本、聲請人所寄發之E-
    Mail內容1 份、聲請人與林○慧間通訊軟體Line截圖及摘錄
    內容各1 份等證據資料互為參佐，認定聲請人所為係犯刑法
    第305 條之恐嚇危害安全罪及同法第310 條第2 項、第1 項
    之散布文字誹謗罪。且對於聲請人否認犯罪所辯各節，何以
    不足採取，亦已依憑卷內證據資料，於理由內一一詳為指駁
    說明（見原確定判決第4-14頁），所為論斷說明，核與卷內
    訴訟資料悉無不合。是原確定判決本其自由心證對證據予以
    取捨及判斷，並無違背一般經驗法則及論理法則之情事甚明
    。
  ㈢關於證據之調查，係屬法院之職權，而法院就調查證據之結
    果，本於自由心證之原則，而為斟酌取捨，是證據之證明力
    如何，係屬法院之職權範圍，原確定判決既已就抗告人涉案
    之證據、如何認定其違法之理由，予以審酌認定，並於理由
    欄中敘明，而其證據之取捨並無違反論理或經驗法則，即難
    認其所為之論斷係屬違法，抗告人就屬法院職權認定之範疇
    任意予以指摘，自有未合。尤其，證據證明力的強弱，應由
    直接參與證據調查之法官決定之，此為刑事訴訟直接審理之
    基本原則，而證據證明力之判斷，並非可切割為單一證據獨
    立判斷，必須由事實審法院綜合全部事證，逐一剖析證據與
    待證事實之關係，再綜合所有已經證明的事實認定犯罪事實
    之有無。不容以事後指摘單一事證自由心證之不合，據為再
    審之事由（最高法院105 年台抗字第513 號裁定意旨參照）
    。查，聲請再審意旨雖執前詞，主張告訴人及證人林○慧所
    述不可採，而有再審之必要云云。然細繹其前開聲請再審理
    由，顯將原確定判決所為明白論斷於不顧，仍持已為原確定
    判決指駁之陳詞再事爭辯，或對於事實審法院取捨證據與自
    由判斷證據證明力之職權行使，徒憑己意加以質疑，任意指
    為違法，或單純為事實上枝節性之爭辯，以圖證明其在原確
    定判決法院所為有利之主張為真實，本院自難僅憑再審聲請
    人之己見，恣意對案內證據持相異之評價，即認為具有聲請
    再審之理由。
四、綜上所述，本件聲請人之再審聲請為無理由，應予駁回。
五、據上論斷，應依刑事訴訟法第434 條第1 項，裁定如主文。
中　　華　　民　　國　108 　　年　　7 　　月　　31　　日
                  刑事第三庭    審判長法　官  陳珍如
                                      法　官  吳志誠
                                      法　官  何秀燕
以上正本證明與原本無異。
不得抗告。
                                      書記官  蔡曉卿
中　　華　　民　　國　108 　　年　　7 　　月　　31　　日